【裁判字號】    97,抗,652
【裁判日期】    970508
【裁判案由】    停止強制執行
【裁判全文】
臺灣高等法院民事裁定                   97年度抗字第652號
抗  告  人  乙○○○
上列抗告人因與相對人甲○○間停止強制執行事件，對於中華民
國97年2月21日臺灣桃園地方法院97年度聲字第272號裁定提起抗
告，本院裁定如下：
    主  文
抗告駁回。
抗告費用由抗告人負擔。
    理  由
一、按發票人主張本票係偽造、變造者，於本票裁定送達後20日
    內，得對執票人向為裁定之法院提起確認之訴；發票人證明
    已依前項規定提起訴訟時，執行法院應停止強制執行。但得
    依執票人聲請，許其提供相當擔保，繼續強制執行，亦得依
    發票人聲請，許其提供相當擔保，停止強制執行；發票人主
    張本票債權不存在而提起確認之訴不合於第1 項之規定者，
    法院依發票人聲請，得許其提供相當並確實之擔保，停止強
    制執行，非訟事件法第195條定有明文。次按法院依強制執
    行法第18條第2項裁定准許停止強制執行所定之擔保金，係
    備供債權人因停止執行所受損害之賠償，其數額應依標的物
    停止執行後，債權人未能即時受償或利用該標的所受之損害
    額，或其因另供擔保強制執行所受之損害額定之，非以標的
    物之價值為依據（最高法院87年度台抗字第529、86年度台
    抗字第442號裁判意旨參照）。準此，發票人如提起確認本
    票債權不存在之訴，其所應提供之擔保金，亦應以債權人未
    能即時受償所受之損害額，定其擔保數額。
二、本件相對人聲請意旨略以：抗告人以其持有伊於民國96年7
    月8日所簽發，面額為新台幣（下同）40萬元之本票（下稱
    系爭本票），抗告人聲請核發本票裁定，經台灣桃園地方法
    院（下稱桃園地院）以96年度票字第7831號裁定准予強制執
    行，抗告人並以上開許可強制執行之裁定為執行名義，聲請
    強制執行伊之財產，惟系爭本票係伊受抗告人子女鄧治敦、
    鄧雅文脅迫而簽發，伊與抗告人間無任何金錢往來，伊亦未
    曾向抗告人借款40萬元，而伊提起確認本票債權不存在之訴
    訟，經桃園地院以96年度桃簡字第1348號案件判決抗告人執
    有系爭本票債權不存在在案，抗告人現依法提起上訴，由桃
    園地院97年度簡上字第14號案件審理中。又本件執行事件因
    抗告人於確認本票債權不存在前取得伊由第三人之債權已扣
    款之薪資8萬餘元之不法所得利益而聲請債權由第三人移轉
    至抗告人，為免日後抗告人以拖延訴訟而取得不法之利益，
    致伊之財產受損，故伊聲請停止強制執行程序等語。經查：
    (一)相對人前述之主張，業據提出桃園地院96年度桃簡字第
      1348號民事簡易判決為證（見桃園地院桃簡聲字第1號卷
      第3頁至第6頁之判決），該判決已確認抗告人持有相對人
      之系爭本票債權不存在，而抗告人提起上訴，是該確認本
      票債權不存在之訴訟尚未確定。則相對人聲請在該確認本
      票債權不存在之訴判決確定前，停止上開強制執行程序，
      揆諸首揭說明，自屬有據。抗告意旨雖稱桃園地院96年度
      執字第47412號強制執行事件，業已核發移轉命令終結在
      案，本件已無停止執行之必要。惟按強制執行法第12條第
      1項所謂強制執行程序終結，究指強制執行程序實施至如
      何程度而言，應視聲請或聲明異議之內容，分別情形定之
      。執行程序因核發移轉命令而終結者，倘當事人或利害關
      係人就執行法院核發移轉命令是否合法有所爭執而聲明異
      議時，執行法院不得以執行程序業已終結為由，駁回其聲
      明異議（最高法院97年度台抗字第5號裁定參照）。是抗
      告人辯稱本件強制執行事件，因核發移轉命令而終結云云
      ，容有誤會。
    (二)又桃園地院本院96年度執字第47412號執行事件之執行名
      義為桃園地院96年度票字第7831號裁定，抗告人得執行之
      債權為40萬元，而相對人聲請停止本件強制執行程序，所
      應供擔保之金額，應依標的物停止執行後，抗告人未能即
      時受償或利用該標的物所受之損害額定之，而非以標的物
      之價值或其債權額為依據，故審酌抗告人執行名義之債權
      額、因未能即時依強制執行程序受償之損害額及相對人所
      提起之確認本票債權不存在之訴之案情繁簡程度等情。從
      而，原法院以前開確認本票債權不存在上訴事件，其本案
      訴訟僅至二審確定，其期間推定為2年，及抗告人延後執
      行可能遭受之風險等一切情狀，認相對人供抗告人因停止
      本件執行所受損害之擔保，以4萬元（其計算式為：40萬
      元×5÷100×2＝4萬元）為適當，而裁定相對人供擔保4
      萬元後，本件強制執行程序，於桃園地院97年度簡上字第
      14號確認本票債權不存在事件判決確定前，應暫予停止，
      並無不當。抗告意旨略以票據利率未載明時，應以年利六
      釐計算云云。惟查，法院定擔保額係以標的物停止執行後
      ，抗告人未能即時受償或利用該標的物所受之損害額定之
      ，則屬損害賠償之性質。是原法院以年息百分之5計算，
      並無不法。抗告意旨執前詞指摘原裁定不當，聲明廢棄，
      為無理由，應駁回其抗告。
三、據上論結，本件抗告為無理由，爰裁定如主文。
中    華    民    國    97    年    5     月    8     日
                  民事第七庭
                      審判長法  官  鄭三源
                            法  官  邱  琦
                            法  官  王聖惠
正本係照原本作成。
不得再抗告。
中    華    民    國    97    年    5     月    13    日
                            書記官  陳樂觀


司法院資訊處製作；財團法人民間司法改革基金會備份。
